臺灣士林地方法院民事判決
111年度訴字第350號
原      告  展達通訊股份有限公司

法定代理人  呂進宗
訴訟代理人  林發立律師
            林翰緯律師
            李佶穎律師
被      告  傑康科技股份有限公司

法定代理人  陳美瑚
訴訟代理人  羅興章律師
上列當事人間履行契約事件，本院於中華民國111 年8 月5 日言
詞辯論終結，判決如下：
    主  文
被告應於原告交付型號LGA22U之無線模組18,530件至新北市○○區
○○○路○段000號B棟14樓之同時，給付原告美金捌萬玖仟玖佰陸拾
肆元，暨自民國一一一年一月十八日起至清償日止，按週年利率
百分之五計算之利息。
訴訟費用由被告負擔。
本判決於原告以新臺幣玖拾萬伍仟元為被告供擔保後，得假執行
；但被告如以新臺幣貳佰柒拾壹萬伍仟元為原告預供擔保，得免
為假執行。
    事實及理由
一、原告起訴主張：被告於民國107 年4 月12日向原告訂購型號
    LGA22U之無線模組53,000件、每件美金5.95元（另含530 件
    不計價之備品），至同年10月31日為止，原告已出貨35,000
    件，被告就出貨部分亦付款完畢，惟就剩餘之18,000件（及
    530 件不計價之備品），遲未通知原告出貨，原告於109 年
    9 月9 日函催被告指示出貨及付款，被告則函覆拒絕，原告
    又於110 年12月21日發函以準備給付通知被告以代提出，爰
    依買賣契約之法律關係，訴請判命被告應於原告交付18,530
    件至新北市○○區○○○路○段000 號B 棟14樓之同時，給付原告
    美金89,964元，並加給自起訴狀送達翌日起至清償日止之法
    定利息；並願供擔保，請准宣告假執行。
二、被告則以：18,000件係以「TBD」為條件，此部分之買賣契
    約尚未成立；原告發函後，被告既表示拒絕，應無受領貨品
    與給付價金之義務；縱認此部分之買賣契約成立，原告之請
    求權已罹時效；若未罹時效，並認被告有遲延責任時，被告
    可為同時履行抗辯；若認被告有價金給付義務，因新冠肺炎
    疫情肆虐，應適用情事變更減少價金；資為抗辯，並聲明駁
    回原告之訴及假執行聲請；如受不利判決，願供擔保請准免
    為假執行。　　　　
三、查原告主張被告向其訂購型號LGA22U之無線模組53,000件、
    每件美金5.95元（另含530 件不計價之備品），兩造就其中
    之35,000件已經出貨、付款，尚有18,000件（及530 件不計
    價之備品）迄未出貨、付款之事實，業據原告提出訂單、電
    子郵件、發票、帳戶交易紀錄、存證信函為證（本院卷第16
    至36、154 至159 、182 至194 頁），並為被告所不爭執，
    堪信真實。
四、茲原告就未出貨之18,000件請求被告給付貨款，被告雖以上
    揭各項事由抗辯，經查：
　㈠被告向原告訂購LGA22U之無線模組時（本院卷第16頁），就1
    8,000件雖以TBD （乃To Be Discuss 之英文縮寫，其中文
    意涵為有待討論、有待決定，本院卷第246 、296頁），而
    與其他部分，即：⑴3,000 件、107 年4 月30日；⑵12,000件
    、107 年5 月30日；⑶20,000件、107 年10月，有所區別，
    惟該TBD 係列於Note第三項之Deliver Schedule，應指交貨
    之期日或期限，有待兩造再行討論決定而已，並非以將來客
    觀不確定之事實，作為法律行為成立或生效與否之條件，亦
    與買賣契約成立之必要之點之標的物及價金無關（民法第15
    3 條、第345 條第2 項規定參照），被告抗辯此部分之買賣
    契約尚未成立或其條件尚未成就，即無可取。   
  ㈡兩造雖以TBD 將18,000件之出貨日期或期限，留待再行討論
    而不確定，故應解釋於其事實即討論確定發生時，為雙方權
    利行使履行義務期限之屆至。上述第三批於107 年10月出貨
    、付款後，因被告遲遲未就18,000件之出貨日期或期限予以
    確定，原告為此於109 年9 月9 日發函，復遭被告同年月16
    日之函覆予以拒絕（本院卷第32至36頁），在此情形，應認
    被告係以不正當行為阻止該事實之發生，或其違反誠信之行
    為致該事實不發生，原告主張類推適用民法第101 條第1  
    項：「因條件成就而受不利益之當事人，如以不正當行為阻
    其條件之成就者，視為條件已成就」之規定，認為18,000件
    之出貨日期或期限，已於109 年9 月16日屆至，即屬有據。
    被告復已預示拒絕受領，原告主張依民法第235 條但書：「
    債權人預示拒絕受領之意思，或給付兼需債權人之行為者，
    債務人得以準備給付之事情，通知債權人，以代提出」之規
    定，於110 年12月21日以準備給付通知被告以代提出（本院
    卷第154 至159 頁），可認原告已依債之本旨實行提出給付
    ，亦無不合，故原告自可同時請求被告受領貨物及給付價金
    ，被告另為同時履行之抗辯，亦無可採。
  ㈢原告生產製造之LGA22U無線模組，固屬民法第127 條第8 款
    商人、製造人所供給之商品、產物，而適用二年之短期時效
    。該價金請求權之消滅時效，依民法第128 條前段，係自請
    求權可行使時起算。所謂可行使時，係指請求權人客觀上無
    法律上之障礙。若難以判斷，則須回歸契約之解釋，應探求
    當事人立約時之真意，並通觀契約全文，斟酌訂立契約當時
    及過去之事實、交易上之習慣等其他一切證據資料，本於經
    驗法則及誠信原則，從契約主要目的及經濟價值作全盤觀察
    ，以為判斷基礎。18,000件之交貨日期或期限，既有如上所
    述之爭議，本院所為應於110 年12月21日以準備給付通知被
    告以代提出之認定，實際上，僅使被告負受領遲延之責任而
    已，與原告何時可請求此部分之價金及其時效應於何時開始
    計算無關。參酌兩造之訂單（本院卷第16頁），關於其他各
    批雖有交貨日期或期限，而無付款日期或期限，但均係原告
    於各批即107 年7 月17日、同年月26日、同年10月19日交付
    完畢後，被告始於同年7 月19日、同年8 月3 日、同年10月
    31為價金之給付，為兩造所不爭執，足認兩造對於貨品交付
    及價金支付，有先交貨、後付款之默示合意，則原告對被告
    之價金請求權，自應於交付18,000件之後，為其可行使時而
    起算其時效，被告抗辯原告此部分之價金請求權，已罹於時
    效而消滅，即無可採。
  ㈣至於民法第227條之2 第1 項之情事變更，係因契約成立後，
    發生訂約當時不可預料之情事，例外經由法院裁量公平分配
    當事人間之風險及不可預見之損失。是否為預料外之劇變，
    應綜合社會經濟情況、一般觀念及其他客觀情事加以判斷。
    契約當事人於契約簽訂前，應就其資力狀況、契約履行期間
    可能遭致之有形無形風險等一切情狀，詳為審慎評估，並於
    考量契約條件、風險承擔等狀況後，認為係其可接受及所承
    擔之風險範圍後方簽訂契約，故基於尊重契約自由原則、交
    易安全及維持法秩序安定，縱因事後某些經濟因素變更，致
    當事人之一方因而發生虧損，原則上均不應容許其任意變更
    契約或轉嫁本應承擔之風險，以維護交易秩序之安全及安定
    。被告係違反誠信而以不正當行為，阻止或致18,000件之交
    貨日期或期限無法確定，已如上述，其後，縱令全球新冠肺
    炎疫情肆虐，惟是否致所有商業交易之劇烈變動，或有增加
    或為減少，對應各種產業所經歷之情狀，其結果並非全然均
    屬減少，且其原因亦極為複繁，故不能僅以減少即謂必屬全
    球新冠肺炎所致。況被告亦未提出相關期間之財務資料憑佐
    ，無法認定其因全球新冠肺炎而有營業虧損之事實，故被告
    抗辯應適用情事變更原則云云，要無可取。
五、綜上所述，原告主張於其交付型號LGA22U之無線模組18,530
    件貨品於被告之同時，被告應給付美金89,964元，並自起訴
    狀繕本送達翌日即111 年1 月18日起至清償日止之法定利息
    ，洵屬正當，應予准許。而兩造均陳明願供擔保，聲請宣告
    假執行及免為假執行，均無不合，爰分別酌定相當擔保金額
    准許之。
據上結論：原告之訴為有理由，依民事訴訟法第78條、第390 條
第2 項、第392 條第2 項，判決如主文。
中　　華　　民　　國　　111 　年　　9 　　月　　2 　　日
                  民事第二庭法  官  王伯文
以上正本係照原本作成。
如對本判決上訴須於判決送達後20日內向本院提出上訴狀。如委
任律師提起上訴者，應一併繳納上訴審裁判費。
中　　華　　民　　國　　111 　年　　9 　　月　　2 　　日
                            書記官  蘇婷